【裁判字號】    91,上易,3316
【裁判日期】    920624
【裁判案由】    詐欺等
【裁判全文】
臺灣高等法院刑事判決                          九十一年度上易字第三三一六號
    上  訴  人
    即  被  告    丁○○
    選任辯護人  王勝彥律師
右上訴人因詐欺等案件，不服臺灣臺北地方法院九十一年度易字第一一二二號，中華
民國九十一年十一月十一日第一審判決（起訴案號：臺灣臺北地方法院檢察署九十一
年度調偵字第四四三號），提起上訴，本院判決如左：
    主  文
原判決撤銷。
丁○○免訴。
    理  由
 一、公訴意旨以﹕被告丁○○意圖為自己不法之所有，基於概括之犯意，於民國八
     十六年五月間將其坐落桃園縣楊梅鎮○○○○段四七七之一地號之土地所有權
     狀正本，質押於告訴人乙○○處，以保證其確有資力，使告訴人乙○○、丙○
     ○、甲○○等陷於錯誤，陸續借票與丁○○至銀行票貼使用，詎丁○○竟於八
     十六年五月十三日至桃園縣楊梅地政事務所申請補發所有權狀，使該地政事務
     所不知情之公務員陷於錯誤，將該土地所有權狀遺失之不實事項，登載於其職
     務所掌管之公文書，並核發八六桃楊土字第○一三八六二號土地所有權狀予丁
     ○○，足生損害於該事務所業務管理之正確性及乙○○。嗣告訴人等與丁○○
     雙方約定，丁○○應於告訴人等借予支票同時開立票期較告訴人等所開立之票
     期早一日之保證票予告訴人等，起初丁○○每月僅借用一至二張支票，至八十
     九年五、六月間，丁○○要求借用支票愈來愈多，告訴人等表示疑慮，丁○○
     又承繼前揭犯意，另向告訴人等佯稱願以其位於台北縣中和市○○路之房地為
     擔保設定抵押與告訴人等，致告訴人等又於八十九年七月十一日，在台北市○
     ○路○段丹堤咖啡館內，將欲辦理抵押設定之文件交付洪代書，委託洪代書辦
     理抵押權設定事宜，並將面額共新台幣（下同）八百七十三萬一千五百九十四
     元之支票二十二張借予丁○○，詎丁○○所開立之支票竟於八十九年八月十四
     日起陸續退票，經告訴人等四處尋找丁○○，其均避不見面；迨告訴人等向洪
     代書表示欲行使對丁○○之抵押權時，洪代書表示丁○○已於同年七月間將設
     定抵押權之文件取回，根本未辦理抵押權之設定，再經告訴人查詢桃園縣楊梅
     鎮○○○○段四七七之一地號土地之現況，發現丁○○早已將之出售他人，至
     此，告訴人等始知悉被騙，因認被告涉犯刑法第二百十四條、第三百三十九條
     第一項之罪嫌。
二、按刑事訴訟法第三百零二條第一款規定，案件曾經判決確定者，應為免訴之判決
    ，係以同一案件，已經法院為實體上之確定判決，該被告應否受刑事制裁，即因
    前次判決而確定，不能更為其他有罪或無罪之實體上裁判。此項原則，關於實質
    上一罪或裁判上一罪，其一部事實已經判決確定者，對於構成一罪之其他部分，
    均應適用。
三、查被告前因涉嫌犯刑法第二百十六條、第二百十條、第二百十五條之行使偽造私
    文書、業務登載不實文書、第三百三十九條第一項詐欺罪及商業會計法第七十一
    條第一款之填製不實會計憑證等罪，經台灣板橋地方法院檢察署檢察官以九十年
    度偵字第一七三二六號提起公訴，起訴意旨略以﹕被告丁○○係台北市○○區○
    ○路四二七號二樓伯特企業有限公司（下稱伯特公司）之負責人，為商業會計法
    所稱之商業負責人。基於意圖為自己不法所有概括犯意，（一）於不詳時地，偽
    刻崧田食品有限公司（下稱崧田公司）、中祥食品有限公司（下稱中祥公司）之
    公司章，蓋在如附表所示之支票六張背面，作為崧田公司、中祥公司背書之用，
    足以生損害於崧田公司、中祥公司。（二）明知伯特公司並未於民國八十九年三
    月二日、五月二十日、六月十五日銷貨予崧田公司、中祥公司，竟於不詳時地，
    偽造統一編號：ZX00000000、ZX00000000、AV00000000、AV00000000號等四張統
    一發票，金額共新臺幣（下同）二百七十萬元七千四百二十五元，供作銷項憑證
    ，足以生損害於崧田公司、中祥公司。（三）於八十九年三月至六月間，陸續持
    上開六張支票、四張統一發票，向萬通商業銀行股份有限公司中和分公司（下稱
    萬通銀行）申請票據融資，萬通公司因而陷於錯誤，分別於八十九年三月九日、
    六月二十三日，撥貸一百二十六萬元、一百四十六萬元予伯特公司。（四）分別
    於八十九年五月十五日及七月十五日，持上開四張統一發票，向台北市稅捐稽徵
    處萬華分處報稅，使該稅捐稽徵機關公務員將此不實之事項登載於其職務上所掌
    管之公文書上，足以生損害於稅捐稽徵機關對於稅捐稽徵之正確性等語（見九十
    年度調偵字第六九三號卷第一０五頁起訴書）。該案起訴後，受理之台灣板橋地
    方法院以被告自白犯罪，改以簡易判決處刑，以被告所為係犯刑法第二百十六條
    、第二百十條行使偽造私文書罪、第三百三十九條第一項詐欺罪及商業會計法第
    七十一條第一款之填製不實會計憑證等罪，並認被告所犯各罪有牽連犯之裁判上
    一罪關係，從最重之商業會計法第七十一條第一款之罪處斷，判處被告有期徒刑
    十月，緩刑四年確定，此有九十一年一月三十日，九十一年度簡字第三三號簡易
    判決書及被告之前案紀錄表在卷可按（見九十年度調偵字第六九三號卷第一０八
    頁）。對照已經判決確定之前案及本案檢察官起訴之事實，被告所犯罪名均係刑
    法第三百三十九條第一項之詐欺取財罪，兩案之犯罪時，前案係發生於八十九年
    三月至六月間，本案之犯罪時間則自八十六年五月至八十九年七月間，二者顯有
    重疊；本案公訴人並認被告所犯詐欺取財罪係基於概括犯意為之，亦即被告自八
    十六年五月至八十九年七月間之各次犯罪，有連續犯之裁判上一罪關係，並認所
    犯連續詐欺取財罪與被告所犯使公務員登載不實罪，有牽連犯之裁判上一罪關係
    。則已經判決確定之前案，應在被告詐欺取財之概括犯意之內。被告前後兩案所
    犯之詐欺取財罪，即有連續犯之裁判上一罪之關係。茲公訴人就已經判決確定之
    同一案件即本案之詐欺取財及使公務員登載不實，再行起訴，於法即有未合，依
    首開說明自應諭知免訴之判決。
四、原審判決疏未詳酌，逕對被告論罪科刑之判決，尚有未當，被告上訴否認犯罪，
    雖無理由，然原審判決既有不當，自應由本院撤銷改判，諭知免訴之判決。
五、移送併辦部分﹕台灣台北地方法院檢察署九十一年度調偵字第三七六號移送併辦
    意旨以﹕被告丁○○於八十九年八月七日，在桃園市○○○路○段六號，向遠東
    國際商業銀行股份有限公司（遠東銀行）辦理消費信用貸款，金額二百六十萬元
    ，以購買賓士高級轎車，使遠東銀行陷於錯誤，貸予上述金額，雙方言明貸款分
    四十八期繳清，使詎丁○○除繳交頭期款六十萬元外，所開立第一張支票即退票
    ，並拒不出面解決，遠東銀行始知受騙，認被告所為係犯刑法第三百三十九條一
    第一項之詐欺取財罪嫌。然本案既應諭知免訴之判決，併辦部分即難謂與本案部
    分有實質上一罪或裁判一罪之關係，自應退由移送機關另行處理。
六、據上論斷，應依刑事訴訟法第三百六十九條第一項前段、第三百六十四條、第三
    百零二條第一款，判決如主文。
本案經檢察官鍾鳳玲到庭執行職務。
中      華      民      國    九十二    年      六      月     二十四  日
                              臺灣高等法院刑事第七庭
                                  審判長法  官  吳  啟  民
                                        法  官  蘇  隆  惠
                                        法  官  林  瑞  斌
右正本證明與原本無異。
不得上訴。
                                        書記官  丁  淑  蘭
中      華      民      國    九十二    年      六      月    二十五    日


司法院資訊處製作；財團法人民間司法改革基金會備份。
